【裁判字號】    98,上訴,2794
【裁判日期】    990226
【裁判案由】    毒品危害防制條例等
【裁判全文】
臺灣高等法院刑事判決                98年度上訴字第2794號
上  訴  人
即  被  告  甲○○
指定辯護人  本院公設辯護人 王永炫
上列上訴人因毒品危害防制條例等案件，不服臺灣桃園地方法院
98年度訴字第265號，中華民國98年5月27日第一審判決（起訴案
號：臺灣桃園地方法院檢察署98年度偵字第10號），提起上訴，
本院判決如下：
    主  文
原判決撤銷。
甲○○共同運輸第三級毒品，累犯，處有期徒刑陸年陸月。
扣案如附表所示之第三級毒品愷他命及第四級毒品先驅原料鹽酸
羥亞胺、扣案之MOTOROLA C168i行動電話壹支、LT行動電話壹支
（含門號0000000000號、0000000000號SI
M卡各壹張）、MOTOROLA W375行動電話壹支、供前開第三級毒品
愷他命及第四級毒品先驅原料鹽酸羥亞胺包裝用之塑膠袋捌只均
沒收。
    事  實
一、甲○○前於民國96年間因犯偽造文書罪，經本院於96年10月
    6日以96年度上訴字第2487號判處有期徒刑1年2月，減為有
    期徒刑7月確定，並於97年6月4日縮刑期滿執行完畢。詎仍
    不知悔改，明知愷他命（Ketamine）係屬毒品危害防制條例
    第2條第2項第3款所列之第三級毒品、鹽酸羥亞胺為同條例
    同條項第4款所列之第四級毒品先驅原料，且均屬經行政院
    公告為甲類第4項之管制進出口物品，為懲治走私條例第2條
    所規定未經許可不得私運來臺之管制進出口物品，竟於97年
    12月30日晚上8、9時許，接獲人在大陸地區上海市之胞兄林
    奕竹（由檢察官另行偵辦）傳送簡訊，告知有貨物一批將以
    化妝品原料名義運輸進口臺灣地區，要其在臺北市○○區○
    ○街86巷9號1樓住處代收，再依林奕竹指示轉交予某真實姓
    名年籍不詳之成年男子。甲○○已從事快遞業務10餘年，對
    於林奕竹委其代收之貨物，不論寄貨方式、貨主領貨方式均
    與一般快遞處理方式不同，已預見該貨物可能係毒品，而以
    此事實之發生不違背其本意之不確定故意，竟與林奕竹共同
    基於運輸第三級毒品愷他命、第四級毒品先驅原料鹽酸羥亞
    胺入境我國及私運管制進出口物品之犯意聯絡，由林奕竹將
    第三級毒品愷他命及第四級毒品先驅原料鹽酸羥亞胺以化妝
    品原料名義運送入境，並由甲○○負責代收，俟收到後再轉
    交予該名真實姓名年籍不詳之成年男子，以獲取報酬。2 人
    謀議既定，甲○○遂依約等候貨物送達，林奕竹則依約委由
    位於上海市不知情之飛晉海空運輸有限公司，將含有第三級
    毒品愷他命及第四級毒品先驅原料鹽酸羥亞胺之包裹共計8
    箱運至深圳市，轉而透過不知情之長榮航空公司班機之貨運
    服務，將上開包裹運抵臺灣桃園國際機場，並辦理報關，本
    擬由飛晉企業有限公司領取後，寄送至甲○○上揭住處。嗣
    上開包裹運輸入境後，暫時存放在長榮空運倉儲股份有限公
    司時，經財政部臺北關稅局關員於97年12月31日察覺有異，
    經初步以試劑檢驗呈毒品反應後，會同法務部調查局調查員
    喬裝送貨人員於同日下午2時許，將之送至甲○○上揭住處
    ，適甲○○外出而委由其不知情之母親林高做（另經檢察官
    為不起訴處分）代為簽收領貨。嗣於同日下午3時20分許，
    為調查員在上址拘提甲○○，並當場扣得上開內容物為愷他
    命及第四級毒品先驅原料鹽酸羥亞胺之包裹合計8箱（每箱
    毛重24公斤，合計毛重192公斤）、MOTOROLA C168i行動電
    話1支（內含門號0000000000號SIM卡1張）、LT行動電話1支
    （內含門號0000000000、0000000000號SIM卡各1張）、MOTO
    ROLA W375行動電話1支（內含門號0000000000號SIM卡1張）
    。
二、案經法務部調查局桃園縣調查處（下稱縣調處）報告臺灣桃
    園地方法院檢察署檢察官偵查後提起公訴。
    理  由
壹、程序方面：
一、證人陳正輝於縣調處之證述；證人林高做於縣調處、偵訊之
    證述，雖均屬被告以外之人於審判外之陳述，惟被告及其辯
    護人均於本院準備程序時同意作為證據（本院卷第43頁），
    亦未於本院言詞辯論終結前聲明異議，依刑事訴訟法第159
    條之5第2項、第1項規定，視為同意作為證據。且經本院審
    酌上開各該證據，核無非出於自由意願而為陳述或遭違法取
    證及顯有不可信之情況，亦無證據力明顯過低之情形，證人
    並已於原審具結接受詰問，被告亦無聲請傳訊證人陳正輝，
    應已保障被告於訴訟上之程序權，而均有證據能力。
二、本院下列所引用卷內之文書證據、證物之證據能力部分，並
    無證據證明係公務員違背法定程序所取得，且檢察官、被告
    及辯護人於本院亦均未主張排除下列文書證據、證物之證據
    能力，且迄本院言詞辯論終結前均未表示異議，本院審酌前
    揭文書證據、證物並非公務員違背法定程序所取得，亦無顯
    有不可信之情況，依刑事訴訟法第158條之4反面解釋及第15
    9條之4之規定，應認均有證據能力。
貳、認定犯罪事實之證據及理由：
一、訊據上訴人即被告甲○○固對於其於上揭時、地，有受其兄
    林奕竹委託以其在台灣住處為收貨地址，繼而代為收受林奕
    竹透過航空快遞方式自大陸地區寄來署名收件人為「甲○○
    」之貨物8箱（下稱系爭貨物），且本擬於簽收系爭貨物後
    ，轉交前來領取之姓名年籍不詳之成年男子等情坦承不諱，
    惟矢口否認有共同運輸第三、四級毒品之犯行，辯稱：伊對
    系爭貨物內容為愷他命及鹽酸羥亞胺並不知情，係因信賴伊
    兄林奕竹始同意代收，因林奕竹長年在大陸地區經營進出口
    事業，伊則在台灣經營快遞貨運業，林奕竹先前已多次委託
    伊代收進口貨物，其中同樣以化妝品原料名義進口之貨物，
    亦已有數次，但從未遭到海關查緝或出過其他問題，縱然母
    親林高做曾懷疑伊幫林奕竹代收這些物品內容為何，伊曾為
    此向林奕竹詢問，然因林奕竹回答這些包裹都是經由正常報
    關程序進口，不可能是違禁品，伊信賴林奕竹，即未再追問
    ，而同意代收，因此伊並無共同運輸第三、四級毒品或私運
    管制進出口物品之犯意云云。經查：
  (一)系爭貨物除經台北關稅局關員以毒品試劑測試呈毒品反應外
    ，並經法務部調查局第六處以毒品檢驗分析，呈愷他命及鹽
    酸羥亞胺陽性反應，復經經法務部調查局以氣相層析質譜儀
    分析法、核磁共振儀分析法檢驗，確認含有愷他命及鹽酸羥
    亞胺成分，此有台北關稅局扣押收據及搜索筆錄、法務部調
    查局毒品檢驗分析圖譜、法務部調查局98年2月10日調科壹
    字第09800031860號鑑定書、法務部調查局現場蒐證照片2幀
    等在卷可稽（偵卷第12、13頁、第37、38、45、70頁）。是
    系爭貨物之內容物，確為愷他命及鹽酸羥亞胺乙節，首堪認
    定。
  (二)系爭貨物係由被告之胞兄林奕竹，自大陸地區上海市委由不
    知情之飛晉海空運輸有限公司，利用空運之方式，於97年12
    月31日運送至臺灣地區，並擬於入境後轉由飛晉企業有限公
    司至海關領取後運送至被告位於臺北市○○街86巷9號1樓住
    處，嗣於同日下午2時許，由被告母親林高做簽收乙節，除
    據被告於調查員詢問及檢察官偵查時坦承不諱，並經證人林
    高做（甲○○之母）於調查員詢問及檢察官訊問時、證人陳
    正輝（飛晉企業有限公司負責人）於調查員詢問時，證述明
    確，有林高做之調查筆錄及偵查筆錄、陳正輝之調查筆錄在
    卷足憑（偵卷第17至18頁、第22至23頁、第51頁、第56頁、
    第83頁），且有飛晉企業有限公司簽收單2紙（箱號：X95-9
    8、Y132-135）、陳正輝庭呈送貨單明細表附卷可稽（偵卷
    第24、25、86頁）。而林奕竹於起運系爭貨物前，曾於97年
    12月30日20時、21時許，自所在之上海市發送簡訊告知被告
    爭貨物將以專件送至被告居所地，並告知被告須於收到系爭
    貨物後，轉交前來領取之客戶並向其收取運費乙節，並據被
    告於縣調處詢問時坦承不諱（偵卷第17頁），堪認屬實。是
    客觀上被告與其兄林奕竹確有達成協議，由林奕竹將系爭貨
    物運輸入境我國臺灣地區，由被告收受系爭貨物後轉交他人
    ，被告亦確實履行此約定轉由其母林高做收受系爭貨物等情
    ，足堪認定。
  (三)按快遞、貨運業者受託運輸包裹，首重收件人能迅速、確實
    收受包裹，故多以真正之收件人為簽收單上記載之受件人，
    苟無特殊事由，當無將簽收單上收件人記載為第三人，嗣包
    裹送達於該第三人後，再由該第三人轉交真正收件人之理，
    此為生活於現代社會、具通常辨別事理能力之成年人所熟知
    。而被告前曾設立「台灣音速運通有限公司」從事快遞貨運
    事業達10餘年，除經被告自承在卷（偵卷第17頁反面），並
    有經濟部公司登記資料查詢結果附卷可參（偵卷第31頁）。
    且於本件查獲前之97年11月28日、97年12月8日、97年12月
    19日、97年12月25日，被告已代收林奕竹自大陸地區寄出以
    化妝品原料名義進口之航空貨物達4次，共8筆貨物，總重約
    計500公斤，有貨物提單（提單編號：000-00000000、000-0
    0000000、000-00000000、000-00000000、000-00000000、
    000-00000000、000-00000000、000-00000000）暨明細表1
    紙在卷可稽（偵卷第79頁至82頁、第126頁至132頁）。且除
    經被告自承在卷外（偵卷第76頁至第78頁），亦經證人林高
    做及陳正輝證述屬實（偵卷第52頁至53頁、第83頁）。此外
    被告並供稱其代收林奕竹自大陸地區運輸入境之其他貨物，
    已長達10餘年，次數繁多等語（原審卷第107頁），顯見被
    告前已收受林奕竹以相同模式運輸入境之貨物，經驗堪稱豐
    富。是依被告之年齡、職業、經歷，暨收受類似貨物之次數
    以觀，對於前揭寄、收快遞之常情，應較常人更加熟悉，其
    注意程度亦應更高，被告若非貪圖利益，加以容忍，豈有可
    能對於不合常理之運輸方式視而不見，逕依林奕竹要求代收
    之理？由此可見，被告所辯，實屬可疑。
  (四)此外，被告無法說明系爭貨物貨主之真實姓名、年籍資料，
    亦無其聯絡資料，亦顯屬可疑。就此，被告固辯稱：因林奕
    竹告訴伊該名客戶為「林先生」，而該名「林先生」雖有留
    下聯絡電話，但係大陸地區之行動電話「00000000000」，
    伊只是林奕竹在臺灣地區之代理人，對於該名客戶「林先生
    」之資料一概不知情，伊從事快遞貨運業10餘年來，從不過
    問客戶姓名及個人資料，林奕竹致電客戶，要客戶來電，客
    戶來電後伊就將貨物交付，且因林奕竹交代貨物不用簽收，
    故伊從未要求前來領貨之人簽收云云（偵卷第56至58頁、原
    審卷第80頁），固與證人林高做於原審證稱：除本次遭查獲
    部分外，甲○○前於97年11月、12月已代林奕竹收受包裹達
    數次，每次均由兩名男子前來領取，沒有拿提貨單，只是拿
    錢來並說要拿貨，沒有簽收等語大致相符（原審卷第102至
    104頁）。惟從事快遞貨運業者，縱使不能要求託運客戶及
    收受貨物之人留下真實姓名及年籍資料，然基於交易安全及
    維護商譽之考量，至少應當留存對於託運客戶及收受貨物之
    人之聯絡方式，一則作為運送時聯絡之用，二則作為交易糾
    紛發生時查證之用。準此，被告既自稱為從事快遞貨運業長
    達10餘年者，縱不知悉該名「林先生」之真實姓名及年籍資
    料，至少應向林奕竹詢問「林先生」在臺灣地區之聯絡方式
    ，以供聯絡之用，斷無完全不知林先生在臺灣地區之聯絡方
    式之理。就此被告雖曾辯稱有二個人的年籍資料，但未說明
    是何二人，且此二人年籍資料存在0000000000號行動電話之
    中，而該電話於97年12月初連同SIM卡一併遺失，後來伊立
    刻又去申請同樣號碼的SIM卡云云（偵卷第57頁、本院卷第
    43頁），證人林高做亦稱：林奕竹有告知被告貨主聯絡方式
    ，但是被告把貨主電話號碼弄丟了等語（原審卷第104頁）
    ，固核與被告前揭所辯相符，然被告前揭所辯既屬無從稽考
    ，自難採為有利之依據。承前所述，被告既未向林奕竹詢問
    貨主姓名、年籍資料及在臺聯絡方式，亦未要求前來領取系
    爭貨物之人簽收，豈能確定前來領取之人即為貨主而不致發
    生糾紛？由此，益徵被告所辯不實。就此，被告固略以「林
    奕竹交代不用簽收，若日後發生民事糾紛，還有母親及鄰居
    可以作證」云云置辯（偵卷第58頁），惟實與常理有違，蓋
    縱林高做或鄰居可以作證，亦不妨礙被告要求來人簽收，何
    以捨此不為，任由來人領走系爭貨物，亦匪夷所思。復以，
    被告既辯稱林奕竹與客戶聯絡後由客戶主動聯絡自己，然經
    原審調閱被告所有行動電話自97年12月25日起至98年1月5日
    之通聯紀錄，被告仍無法說明其於上揭期間之通聯紀錄中，
    何者係該客戶與其聯絡取貨之通話紀錄，是該通聯紀錄，亦
    無從證明被告所辯，而難採為有利被告之依據。末經檢察官
    於偵訊時質問被告何以系爭貨物不直接寄予客戶，反要寄予
    伊後再轉交客戶，徒然浪費車程及時間等語，被告辯稱：伊
    有問過林奕竹為何不直接寄到貨主那裡，而要客戶自己來拿
    ，林奕竹回答從清關出來用卡車送到伊住處，伊收貨主的卡
    車費用交給清關公司，林奕竹說客戶馬上會到伊住處領貨，
    馬上交貨；在做大陸的東西，都是大陸寄來這邊予伊派送云
    云（偵卷第57頁）。觀其供述，顯然避重就輕，對於何以如
    此迂迴，而不直接將貨物寄予客戶之理由，並未交代。再經
    檢察官訊以既然曾經對於系爭貨物之內容為何起疑，何以仍
    然代收等語，被告辯稱：伊雖曾經懷疑系爭貨物內容為何，
    然因貨都已經送到住處，縱使自己不收，也由母親代收云云
    （偵卷第58頁）。然此辯詞更屬無稽，蓋若被告懷疑系爭貨
    物內容而拒絕收受，送貨之人不可能迫其收受，至多退回託
    運人處，其母林高做亦然，此屬自明之理，無庸多言。論證
    至此，被告所辯無非卸責之詞，不足採信，已足認定。
  (五)再忖扣案如附表所示之愷他命及鹽酸羥亞胺，共計毛重高達
    211.5公斤，以此鉅量，價值不菲，佐以運輸第三級毒品定
    為最輕本刑5年以上有期徒刑之重罪，縱令論以較輕之運輸
    第四級毒品罪，其法定刑亦為3年以上10年以下有期徒刑，
    不可謂不重，足見從事該項非法行為之風險極高，足使為此
    類犯罪行為者，為求審慎，對其運輸之每一流程規劃甚詳，
    務求確實掌握，斷不能任由不知情之人代為收受，以免因未
    掌握收受之人此一環節，使運輸犯行功敗垂成。準此，被告
    之兄林奕竹苟非將上開包裹內藏愷他命、鹽酸羥亞胺之內情
    事先告知被告，並共同研議運輸入境臺灣地區之細節而達成
    合意，林奕竹焉有冒此高度風險，而將運輸上開藏有毒品之
    整體犯罪行為中最關鍵之收受部分交託被告負責執行之可能
    。由此，益徵被告對於系爭貨物內容乃係愷他命及鹽酸羥亞
    胺乙節，縱無確信，亦已有所預見。
  (六)被告固辯稱：伊若可以預見系爭貨物內容，豈有為收微薄運
    費而甘冒刑責運輸入境之理，且伊收受代收費後全數交予母
    親作生活費，自己分文未取，足資證明伊無犯罪動機云云。
    惟此業據證人林高做於原審證稱：甲○○幫林奕竹代收貨物
    ，會有代收費500元，貨主會交給伊，每次代收4箱就有2千
    元，林奕竹說這筆代收費是要給伊花用等語（原審卷第103
    至104頁），堪認被告代收系爭貨物確有收取代收費用。然
    被告有否犯罪動機，本與有否故意係屬二事，被告自不得以
    此為無罪答辯之理由，況依證人林高做之證述，被告一家負
    債千萬，被告既曾入監服刑，出監後迄無正當工作，即便代
    收系爭貨物所獲報酬微薄，對於被告而言，亦非全無誘因，
    是以被告辯稱其無犯罪動機，自非可採。被告又辯稱其若明
    知系爭貨物內容為何，豈敢以自己住家地址為代收地址，甚
    至請母親代收，且依林高做之證述，其代收貨物之後，多半
    直接放在家裡客廳甚至門口，並未妥善收藏，顯見其對於系
    爭貨物內為何物，並不知情云云（原審卷第109頁）。惟被
    告若未預見系爭貨物將遭海關查獲，自無擔心以自己住家地
    址為送達地址之必要，同理，亦無將系爭貨物藏起之必要，
    是其前揭所辯，仍非可採。至被告再辯稱其主觀上認為這些
    貨物既能通過大陸的海關查驗，應是沒有問題云云，然貨物
    即使通過大陸地區海關查驗，並不表示無問題，否則臺灣地
    區海關何須查驗通過出口國家海關查驗之進口貨物？由此可
    見，被告前揭所辯，亦非可採。
  (七)綜上所述，堪認被告對於其兄林奕竹自大陸地區上海市起運
    而輾轉經由深圳市以空運方式運輸入境，由被告代收後轉交
    姓名年籍不詳暱稱「林先生」之人之如附表所示系爭貨物為
    愷他命及鹽酸羥亞胺乙節，已有所預見，且系爭貨物縱使真
    為愷他命及鹽酸羥亞胺，亦不違背其與林奕竹共同運輸入境
    之本意。職是，被告除有共同運輸愷他命及鹽酸羥亞胺之客
    觀上行為，於主觀上亦具備運輸愷他命及鹽酸羥亞胺入境之
    不確定故意，業已甚明。
  (八)被告雖於本院聲請調閱0000000000號、0000000000號行動電
    話於97年11月28日當日之通聯紀錄，欲證明當日該兩名取貨
    之男子有打好幾次電話與其聯絡，惟經臺灣大哥大股份有限
    公司函覆得知，依「電信事業處理有關機關查詢電信通信紀
    錄實施辦法」第5條規定：「行動通信紀錄之保存期限為6個
    月」，故查詢97年11月28日之通話紀錄已逾6個月保存期限
    ，此有該公司98年8月11日之法大字第098102162號函附卷足
    憑（本院卷第46頁），而行動電話通聯紀錄一般電信業者僅
    保存6個月，亦為本院審理案件職務上所知悉之事項，故被
    告聲請上揭期間之通聯紀錄客觀上顯已無法調閱。且原審業
    已調閱被告所使用行動電話於本案相關期間之自97年12月25
    日起至98年1月5日止之通聯紀錄，被告尚無法自上揭通聯紀
    錄中，說明何者係該取貨之男子與其聯絡取貨之通話紀錄，
    則被告聲請調閱期間更早之97年11月28日之通聯紀錄，依一
    般人記憶會隨時間久遠而淡忘之常情判斷，被告當更無可能
    就97年11月28日之通聯紀錄判斷、分辨何者為取貨男子之通
    話紀錄。何況，被告從本案案發迄今已1年餘，始終未能自
    行提供或透過其兄林奕竹取得該取貨人之資料供本院查證，
    益徵被告係有意隱瞞取貨人資料。本院認此部分事證已明，
    已無再行調查之必要，附此敘明。
二、綜上所述，被告確有基於不確定故意而與林奕竹共同運輸愷
    他命及鹽酸羥亞胺入境我國台灣地區之事實。被告上揭辯解
    ，僅係畏罪卸責之詞，無足採信。本件事證明確，被告犯行
    洵堪認定，應依法論科。
參、論罪科刑：：
一、新舊法之比較適用：
  (一)被告行為後，毒品危害防制條例部分條文業於98年5月20日
    修正公布，並自同年11月20日施行，就第4條第3項關於併科
    罰金最高額度之修正部分，及第11條之規定均有修正。茲分
    述如下：
    1.修正前、後毒品危害防制條例第4條第3項之運輸第三級毒
      品罪，法定刑有期徒刑部分均為5年以上，得併科罰金部
      分，則由新臺幣（下同）500萬元提高為700萬元。比較修
      正前、後有關刑罰之規定，本件自應適用被告行為時之修
      正前毒品危害防制條例第4條第3項規定論處被告罪責，對
      於被告較為有利。
    2.次查修正前毒品危害防制條例就單純持有第三、四級毒品
      行為，並未設有罰則，是持有第三、四級毒品於該條例修
      正前並非犯罪。然該條例修正後，增訂第11條第5項及第6
      項，明定持有第三級毒品純值淨重20公克以上者，處3年
      以下有期徒刑；持有第四級毒品純值淨重20公克以上者，
      處1年以下有期徒刑後；持有第三、四級毒品是否犯罪，
      即應視其持有之數（重）量多寡而定。本件扣案毒品，不
      問第三級或第四級，純值淨重均達20公克以上（詳如附表
      所示），有扣押物品目錄表在卷可憑，倘若適用修正後該
      條例第11條規定，持有上開毒品即屬犯罪行為，反之若適
      用修正前該條例規定，因無處罰規定，即非犯罪行為，比
      較修正前、後規定，自以修正前之規定對被告較為有利。
二、論罪部分：
  (一)愷他命係毒品危害防制條例第2條第2項第3款規定之第三級
    毒品，鹽酸羥亞胺則係同條例第2條第3項第4款規定之第四
    級毒品先驅原料。而按毒品危害防制條例第4條所謂之「運
    輸」，係指本於運輸意思而搬運輸送而言，倘其有此意圖者
    ，一有搬運輸送之行為犯罪即已成立，並非以運抵目的地為
    完成犯罪之要件；而運輸毒品罪，並不以兩地間毒品直接搬
    運輸送移轉存置於特定地點為限，其以迂迴、輾轉方法，利
    用不相同之運輸工具、方法，將特定之毒品移轉運送至終極
    目的地者，其各階段之運送行為，均不失為「運輸」行為之
    一種，換言之，區別該罪既遂、未遂之依據，應以已否起運
    為準，既已起運，構成該罪之輸送行為即已完成，不以達到
    目的地為既遂條件（最高法院92年度臺上字第5426號、第30
    96號判決要旨可參）。查本件被告係與其兄林奕竹共同基於
    將前揭第三級毒品愷他命及第四級毒品先驅原料鹽酸羥亞胺
    自大陸地區運送至我國境內之臺北市○○街86巷9號1樓之犯
    意聯絡，而搬運輸送內藏上開毒品之包裹8箱，且起運後經
    由空運輸入我國境內，雖於長榮空運倉儲股份有限公司處即
    遭海關查獲，然揆前揭意旨，仍該當於運輸第三級毒品愷他
    命及運輸第四級毒品先驅原料鹽酸羥亞胺之要件。是核被告
    所為，係犯毒品危害防制條例第4條第3項之運輸第三級毒品
    罪、同條第4項之運輸第四級毒品罪。
  (二)次按懲治走私條例第2條第1項所謂私運管制物品進口，係指
    由國外或自大陸地區私運管制物品，進入臺灣地區而言；輸
    入之既遂與未遂，又以是否已進入國界為標準（最高法院95
    年臺上字第990號、84年臺上字第3794號判決要旨足參）。
    而行政院依懲治走私條例第2條第4項法律授權，公告毒品危
    害防制條例所列毒品屬甲項第4目管制進出口物品，不得進
    出口。又自大陸地區私運物品進入臺灣地區，或自臺灣地區
    私運物品前往大陸地區者，以私運物品進口、出口論，適用
    懲治走私條例之規定處斷，懲治走私條例第12條亦有明文。
    被告上揭犯行，同時亦犯懲治走私條例第2條第1項之私運管
    制物品進口罪。
  (三)被告與林奕竹間（另案偵辦中），就上揭犯行有犯意聯絡及
    行為分擔，均為共同正犯。又其2人共同利用不知情之飛晉
    海空運輸有限公司及長榮航空公司班機人員共同實施前揭犯
    行，應論以間接正犯。被告與林奕竹間於運輸毒品前共同持
    有上揭毒品之低度行為，應為運輸之高度行為所吸收，不另
    論罪。
  (四)被告以一行為犯運輸第三級毒品罪、運輸第級四毒品罪、私
    運管制物品進口罪3罪，為想像競合犯，應依刑法第55條前
    段規定，從一重論以共同運輸第三級毒品罪處斷。
  (五)被告前有如上開事實欄所載犯罪科刑及執行紀錄，此有本院
    被告前案紀錄表1份在卷可稽，其受有期徒刑執行完畢後，5
    年內故意再犯本件有期徒刑以上之罪，為累犯，應依刑法第
    47條第1項規定加重其刑。
三、原審以被告犯行明確，予以論罪科刑，固非無見，惟被告
    前於96年間因犯偽造文書罪，經本院於96年10月6日以96年
    度上訴字第2487號判處有期徒刑1年2月，減為有期徒刑7月
    確定，並於97年6月4日縮刑期滿執行完畢，原判決記載97年
    6月5日執行完畢，容有錯誤。原審漏未論述被告與林奕竹
    間就運輸毒品前、後持有上揭毒品之低度行為，與運輸毒品
    之高度行為應如何論處，允有疏漏。扣案之0000000000號
    SIM卡為聯佳順企業社所申請使用，0000000000號SIM卡為張
    慧玲所申請使用，此有遠傳公司客戶使用資料及臺灣大哥大
    資料查詢在卷足憑（原審卷第28頁、本院卷第98頁），卷內
    並無證據足以證明被告已取得該SIM卡之所有權，原審仍就
    此SIM予以沒收，尚有未洽。扣案之行動電話僅有3支，此
    有扣押物品目錄表附卷可稽（偵卷第28頁），原判決第16頁
    第二點記載扣案行動電話為4支，亦有未合。被告上訴猶執
    前詞否認上揭犯行，固無理由，惟原判決既有上揭可議，應
    予撤銷改判。爰審酌被告知悉我國對毒品查緝甚嚴，竟共同
    運輸、私運管制進口之第三級、第四級毒品，無視我國政府
    返毒決心，且所運、私運之毒品總重達200餘公斤，數量極
    為龐大，若非即時查獲而任其流入臺灣地區，對於社會之毒
    害至深且，惟兼衡被告因家境困難而貪圖蠅利，獲利有限，
    及被告於本案犯行擔任之角色，係居被動接收毒品之地位，
    尚非幕後籌畫主導之人，其惡性尚非重大，及犯後態度等一
    切情狀，量處有期徒刑6年6月，以資懲儆。公訴人雖請求對
    被告強制工作，惟被告先前犯罪前科之次數及情節，並依比
    例原則綜合其所表現之危險性及對其未來之期待性等情以觀
    ，尚難僅憑其前科資料，遽認其已有犯罪習慣，且因欠缺正
    確工作觀念或正常工作因而犯罪，更無法認定有另對其宣告
    強制工作以預防矯治其社會危險性之必要，爰不另為強制工
    作之諭知。
四、按依毒品危害防制條例第18條第1項前段之規定，應予沒收
    銷燬之毒品，以經查獲之第一、二級毒品為限。又毒品依其
    成癮性、濫用性及對社會危害性，共分為四級，上開條例並
    就製造、運輸、販賣、意圖販賣而持有、以非法方法使人施
    用、引誘他人施用及轉讓不同等級之毒品等行為，分別定其
    處罰。至施用或持有第三、四級毒品，因其可罰性較低，故
    未設處罰之規定，僅就施用及持有第一、二級毒品科以刑罰
    。然鑑於第三、四級毒品均係管制藥品，特於同條例第11條
    之1明定無正當理由，不得擅自持有；第18條第1項後段復規
    定查獲之第三、四級毒品，無正當理由而擅自持有者，沒入
    銷燬之。從而，依同條例第18條第1項後段應沒入銷燬之毒
    品，專指查獲施用或持有之第三、四級毒品而言；倘係查獲
    製造、運輸、販賣、意圖販賣而持有、以非法方法使人施用
    、引誘他人施用或轉讓第三、四級毒品，既屬同條例相關法
    條明文規定處罰之犯罪行為，即非該條項應依行政程序沒入
    銷燬之範圍。又同條例第18條第1項所定「供犯罪所用或因
    犯罪所得之物」，係指犯第4條至第9條、第12條、第13條或
    第14條第1項、第2項之罪所用或所得之物，不包括毒品本身
    在內，是尚不得援用此項規定為第三、四級毒品之沒收依據
    。再同條例對於查獲之製造、運輸、販賣、意圖販賣而持有
    、以非法方法使人施用、引誘他人施用及轉讓第三、四級毒
    品之沒收，並無特別規定，如其行為已構成犯罪，則該毒品
    即屬不受法律保護之違禁物，應回歸刑法之適用，依刑法第
    38條第1項第1款之規定沒收之（有最高法院96年度台上字第
    727、728號判決意旨可參）。
五、扣案如附表所示之粉末，經法務部調查局鑑定結果，確均含
    有第三級毒品愷他命及第四級毒品前驅原料鹽酸羥亞胺成分
    ，而屬違禁物，是不問屬於犯人即被告與否，均應依刑法第
    38條第1項第1款之規定宣告沒收（至鑑驗用罄之愷他命及鹽
    酸羥亞胺，既已滅失，自無庸宣告沒收）。至上開扣案毒品
    之包裝袋合計8只及扣案之行動電話3支（型號分為：MOTORO
    LA C168i、LT、MOTOROLA W375），均屬被告甲○○所有，
    且為供被告犯罪所用之物，均應依毒品危害防制條例第19條
    第1項規定，宣告沒收之。至上開行動電話內所含SIM卡3張
    ，其中門號0000000000、0000000000，係由被告姐妹黃文美
    、母親林高做之名義申請供由被告使用，分有上開門號通聯
    紀錄暨被告供述在卷可佐，應認係贈與被告使用，係屬被告
    所有，且屬供被告犯罪所用之物，應依同一規定宣告沒收之
    ，末此敘明。另扣案之0000000000號SIM卡為聯佳順企業社
    所申請使用，0000000000號SIM卡則為張慧玲所申請使用，
    此有遠傳公司客戶使用資料及臺灣大哥大資料查詢在卷足憑
    （原審卷第28頁、本院卷第98頁），卷內並無證據足以證明
    被告已取得該等SIM卡之所有權，故不予沒收，附此敘明。
據上論斷，應依刑事訴訟法第369條第1項前段、第364條、第299
條第1項前段、修正前毒品危害防制條例第4條第3項、第4項、第
19條第1項、懲治走私條例第2條第1項、第11條、第12條、刑法
第11條前段、第2條第1項、第28條、第55條、第47條第1項、第
38條第1項第1款，判決如主文。
本案經檢察官吳國南到庭執行職務。
中    華    民    國    99    年    2     月    26    日
                  刑事第二庭審判長法  官 洪光燦
                                  法  官 李麗玲
                                  法  官 林恆吉
附表：
┌──┬────┬────┬─────┬────┬─────┐
│送驗│扣案毒品│淨重（公│ 驗出毒品 │毒品純度│純質淨重（│
│編號│  來源  │克）    │          │ （％） │公克）    │
├──┼────┼────┼─────┼────┼─────┤
│ 1. │ 第1 箱 │24994.41│愷他命    │1.87    │467.39    │
│    │ 扣案物 │        ├─────┼────┼─────┤
│    │        │        │鹽酸羥亞胺│80.22   │20050.52  │
├──┼────┼────┼─────┼────┼─────┤
│ 2. │ 第2 箱 │25249.41│愷他命    │2.82    │712.03    │
│    │ 扣案物 │        ├─────┼────┼─────┤
│    │        │        │鹽酸羥亞胺│79.09   │19969.76  │
├──┼────┼────┼─────┼────┼─────┤
│ 3. │ 第3 箱 │25079.41│愷他命    │1.86    │466.47    │
│    │ 扣案物 │        ├─────┼────┼─────┤
│    │        │        │鹽酸羥亞胺│82.81   │20768.26  │
├──┼────┼────┼─────┼────┼─────┤
│ 4. │ 第4 箱 │25109.41│愷他命    │2.30    │577.51    │
│    │ 扣案物 │        ├─────┼────┼─────┤
│    │        │        │鹽酸羥亞胺│84.55   │21230     │
├──┼────┼────┼─────┼────┼─────┤
│ 5. │ 第5 箱 │24944.41│愷他命    │2.44    │608.64    │
│    │ 扣案物 │        ├─────┼────┼─────┤
│    │        │        │鹽酸羥亞胺│78.20   │19506.53  │
├──┼────┼────┼─────┼────┼─────┤
│ 6. │ 第6 箱 │25105.00│愷他命    │2.65    │665.28    │
│    │ 扣案物 │        ├─────┼────┼─────┤
│    │        │        │鹽酸羥亞胺│80.20   │20134.21  │
├──┼────┼────┼─────┼────┼─────┤
│ 7. │ 第7 箱 │25359.41│愷他命    │2.65    │672.02    │
│    │ 扣案物 │        ├─────┼────┼─────┤
│    │        │        │鹽酸羥亞胺│79.57   │20178.48  │
├──┼────┼────┼─────┼────┼─────┤
│ 8. │ 第8 箱 │24984.41│愷他命    │2.39    │597.13    │
│    │ 扣案物 │        ├─────┼────┼─────┤
│    │        │        │鹽酸羥亞胺│84.62   │21141.81  │
└──┴────┴────┴─────┴────┴─────┘
以上正本證明與原本無異。
如不服本判決，應於收受送達後10日內向本院提出上訴書狀，其
未敘述上訴之理由者並得於提起上訴後10日內向本院補提理由書
（均須按他造當事人之人數附繕本）「切勿逕送上級法院」。
                                  書記官  陳盈璇
中    華    民    國    99    年    3     月     3    日
附錄本件論罪科刑法條：
毒品危害防制條例第4 條第3、4項
製造、運輸、販賣第三級毒品者，處五年以上有期徒刑，得併科
新臺幣五百萬元以下罰金。
製造、運輸、販賣第四級毒品者，處三年以上十年以下有期徒刑
，得併科新臺幣三百萬元以下罰金。
懲治走私條例第2 條
私運管制物品進口、出口逾公告數額者，處七年以下有期徒刑，
得併科新臺幣三百萬元以下罰金。
前項之未遂犯罰之。
第一項所稱管制物品及其數額，由行政院公告之。

司法院資訊處製作；財團法人民間司法改革基金會備份。
